臺灣高等法院臺南分院民事裁定　　95年度抗字第329號
抗　告　人
即異議人　　甲○○即沈怡君）.
相　對　人
即抵押權人　臺灣中小企業銀行股份有限公司
法定代理人　丙○○
債　務　人　乙○○
上列當事人間聲明異議事件，抗告人對於中華民國95年10月2日
臺灣臺南地方法院94年度執字第40513號裁定提起抗告，本院裁
定如下：
    主  文
抗告駁回。
抗告程序費用由抗告人負擔。
    理  由
一、本件抗告意旨略以：原審所定民國（下同）95年8月11日之
    庭期，適逢抗告人主持其所就讀之河北中醫學院院長來臺訪
    問事宜，因行程無法分身，抗告人已依法具狀聲請展延庭期
    。又抗告人於95年8月28日（抗告人誤載為29日）收到原審
    所定95年8月31日之通知時，抗告人因參加在大陸地區舉行
    之「中醫師執業資格考試」，而必須待至95年9月26日始能
    返臺，故無法到庭說明，惟已委任其妹沈麗玲以及特助彭建
    和2人代表抗告人出庭陳述上開原因並代為請假。嗣原審所
    定95年9月29日庭期，因抗告人回臺行程受中秋節影響，機
    票難求，遂延至95年9月30日始返臺，此有抗告人入境日期
    可稽，抗告人亦在95年9月28日具狀向原審法院陳報前揭情
    形。抗告人數次延誤庭期，實有不得已之苦衷，並非藉故不
    到庭。原裁定遽以數次通知抗告人到院說明而抗告人均藉故
    未到庭說明為由，駁回抗告人之異議，實非所宜。爰依法提
    起抗告，請求廢棄原裁定等語。
二、按不動產所有人，設定抵押權後，於同一不動產上，得設定
    地上權及其他權利，但其抵押權不因此而受影響，民法第
    866條定有明文；又債務人於抵押權設定後，倘於抵押物上
    與第三人設定地上權或其他使用收益之權利（例如租賃權）
    ，在抵押權人聲請拍賣抵押物時，發生無人應買或出價不足
    清償抵押債權之情形，執行法院自得除去該項權利而為拍賣
    ，此乃因抵押權為物權，經登記而生公示之效力，在登記後
    就抵押物取得地上權或其他使用收益之權利者，自不得使登
    記在先之抵押權受其影響，此有司法院院字第1446號、大法
    官會議釋字第304號解釋意旨可資參照。準此以觀，執行法
    院認該租賃關係影響抵押權之行使，固得依聲請或依職權除
    去該租賃關係，與出租人或承租人是否善意無關。
三、經查，本件執行債權人即相對人臺灣中小企業銀行係以原法
    院94年度促字第31432號支付命令暨確定證明書為執行名義
    ，聲請執行法院就債務人乙○○所有坐落臺南市○區○○段
    431-7地號土地，及其上建物門牌號碼分別為臺南市○區○
    ○街74號、72號2樓之2房屋為強制執行，經執行法院以94
    年度執字第40513號受理在案。嗣上開執行標的物經執行法
    院定期於95年2月7日以最低價新臺幣（下同）400萬元進行
    第一次拍賣，並就使用情形註記：「查封時，據債權人代理
    人稱：系爭建物出租予第三人王瑞奮，該第三人稱編號１、
    ２建物上下打通，由其承租，自93年9月開始承租，月租
    10,000元，第2次自94年9月重訂契約，月租10,000元。嗣後
    警局函稱：編號２建物為空屋，編號１建物由第三人王瑞奮
    向沈姓房東承租，契約每年訂定1次，房租每月10,000元，
    租賃契約一時找不到，無法提供影本，租約到期日不詳。以
    上等語，應買人請自行查證，拍定後編號２建物按現況點交
    ，其餘皆不點交」等語；嗣因無人應買拍賣不成立，執行法
    院復於95年3月28日以最低價320萬元實施第2次拍賣，仍無
    人應買，依強制執行法第92條、第91條需再減價拍賣。惟第
    一順位之抵押權人即相對人臺灣中小企業銀行於91年5月7日
    設定有385萬元之本金最高限額抵押權，抵押債權本金亦達
    2,675,775元，債務人乙○○又於抵押權設定後之94年9月26
    日將上開不動產出租予第三人王瑞奮等，此項租賃關係顯已
    影響其抵押權之受償，執行法院乃於95年3月29日依執行債
    權人95年1月27日聲請狀，以執行命令除去系爭不動產上第
    三人王瑞奮與債務人乙○○約定之租賃權。
    本件抗告人則於其後接續主張其與債務人乙○○就執行標的
    物也有租賃權存在，對執行法院於95年9月6日所發除去其租
    賃權之執行命令聲明異議，復經執行法院依形式審查結果，
    認為抗告人所主張其於抵押權設定前已與債務人訂立租賃契
    約難認為真實，而裁定予以駁回。凡此各情，並有上開執行
    卷宗可按。
四、次查，抗告人固稱其經原執行法院數次通知而均未到院配合
    執行法院調查事實乃事出有因云云，惟查：(一)抗告人固提出
    其與債務人乙○○簽訂之切結書及其與陳柔鶯簽訂之房屋租
    賃契約書「影本」各1份為證，惟執行法院於95年5月22日以
    南院慧94執簡字第40513號函知抗告人：「請於文到五日內
    具狀陳報於95年5月22日陳報之切結書及租賃契約書『正本
    』到院憑辦，逾期若有損害台端之權益，本院概不負責」，
    此函於95年5月25日送達抗告人本人，復於95年6月5日以南
    院慧94執簡字第40513號函知抗告人：「請於文到五日內具
    狀陳報於95年5月22日陳報之切結書及租賃契約書『正本』
    到院憑辦，逾期未陳報，本院將視台端為阻撓執行程序之進
    行，而照原條件續行拍賣」，此函於95年6月8日由抗告人之
    同居人沈麗玲（抗告人之妹）收受送達，然抗告人迄未提供
    上開文書以供核對；(二)執行法院復通知抗告人及債務人乙○
    ○分別於95年7月28日、95年8月11日、95年8月31日到院說
    明，債務人乙○○及抗告人均未遵期到院說明；(三)執行法院
    依職權向財政部臺灣省南區國稅局函查抗告人91年至93年綜
    合所得稅申報書結果，抗告人並無申報上開房屋出租所得之
    記載，且依債權人提出債務人乙○○於借款時書立之切結書
    ，其上載明「提供抵押之不動產於提供設定抵押權時，確無
    任何租賃關係存在」，又該切結書於簽立時，債務人乙○○
    是否知其法律效果，應由其自行主張，抗告人並非債務人乙
    ○○之代理人，非可代為主張；(四)執行法院於95年9月6日核
    發除去抗告人對債務人乙○○之租賃權執行命令後，抗告人
    具狀聲請執行法院擇期調查事實，執行法院亦另定95年9月
    29日通知其到院調查，經抗告人於95年9月26日合法收受送
    達，其亦藉故未到院。是執行法院非徒以抗告人未遵期到院
    說明而駁回其異議，執行法院綜合上開各情，依形式審查結
    果，認抗告人主張其於抵押權設定「前」已與債務人乙○○
    訂立租賃契約難認為真實，以其異議無理由，駁回其聲明異
    議，核無不合。
五、再查，債務人乙○○尚積欠相對人臺灣中小企業銀行抵押債
    權本金部分為2,675,775元及其利息、違約金，而原執行法
    院第一次拍賣系爭不動產所定最低價為4,000,000元，固足
    清償抵押債權連同利息、違約金之金額，惟因有如前述註記
    ，經原執行法院實施第一次拍賣，而無人應買，於95年3月
    28日以最低價320萬元實施第2次拍賣，仍無人應買，依法勢
    必於百分之二十範圍內再行減價拍賣，有拍賣筆錄可稽。據
    此堪認拍賣公告註記系爭不動產有租賃關係存在，且拍定後
    不點交等語，已影響一般人出價購買之意願，亦即已影響抵
    押權之實行，而足以影響債權人抵押權之受償權利，揆諸前
    揭說明，執行法院除去上開租賃關係，並無不合。
六、綜上所述，抗告人與債務人乙○○就系爭不動產之租賃契約
    既係成立於相對人抵押權設定之後，且顯然影響登記在先系
    爭抵押權之實行，從而原執行法院依相對人之聲請，除去承
    租人就系爭抵押物上之租賃權，並無違誤，原裁定駁回抗告
    人之異議，亦核無不合。抗告意旨指摘原裁定不當，求予廢
    棄，非有理由，應予駁回。
七、據上論結，本件抗告為無理由，依強制執行法第30條之1，
    民事訴訟法第495條之1第1項、第449條第1項、第95條、第
    78條，裁定如主文。
中　　華　　民　　國  　96　　年　 1　 　月　  24  　日
                  民事第一庭　審判長法　官　林金村
　　　　　　　　　　　　　　　　    法　官　胡景彬
　　　　　　　　　　　　　　　    　法　官　林輝雄
上為正本係照原本作成。
不得抗告。
中　　華　　民　　國  　96　　年　 1　 　月　  25  　日
                                    書記官  黃惠美
